臺灣臺中地方法院交通事件裁定　　　96年度交聲字第1409號
原處分機關　交通部公路總局臺中區監理所
異　議　人
即受處分人　甲○○
上列異議人即受處分人因違反道路交通管理處罰條例案件，對於
交通部公路總局臺中區監理所於民國九十六年十一月七日所為之
處分（原處分案號：中監違字第裁六○－ＧＤ0000000號
），聲明異議，本院裁定如下：
    主    文
異議駁回。
    理    由
一、原處分機關裁決意旨略以：異議人即受處分人甲○○於民國
    九十五年七月二十日凌晨二時三十分許，駕駛車牌號碼：一
    六六三–ＰＴ號自用小客車，在臺中市市○○○路與惠中路
    交岔路口附近，經警攔停舉發其酒精濃度超過規定標準○．
    五五ＭＧ／Ｌ以上（實際酒精濃度測定值為○．八六ＭＧ／
    Ｌ），為警以其違反道路交通管理處罰條例第三十五條第一
    項第一款規定，以中市警交字第ＧＤ0000000號舉發
    違反道路交通管理事件通知單開單告發。嗣異議人於限期內
    到案，且其經臺灣臺中地方法院檢察署檢察官就同一酒醉駕
    車行為，所為之緩處分起分，業於九十六年八月二十三日期
    滿未經撤銷，實質確定。該所遂於九十六年十一月七日以中
    監違字第裁六○－ＧＤ0000000號裁決書，對受處分
    人裁處罰鍰新臺幣（下同）四萬九千五百元，如逾期不繳納
    ，依法移送強制執行，並吊扣駕駛執照十二個月（已執行完
    畢）等語。
二、聲明異議要旨略以：依據行政罰法第二十六條規定，一罪不
    二罰。其已受緩起訴處分確定，並已依緩起訴處分支付國庫
    六萬元。原處分機關仍對其裁處罰鍰，顯然裁決有誤。爰依
    法聲明異議，請求撤銷原處分云云。
三、經查：(一)按汽車駕駛人，駕駛汽車經測試檢定有酒精濃度超
    過規定標準者，處一萬五千元以上六萬元以下罰鍰，並當場
    移置保管其車輛及吊扣其駕駛執照一年；汽車駕駛人有飲用
    酒類後其吐氣所含酒精濃度超過每公升○．二五毫克以上者
    ，不得駕車；汽車駕駛人，因違反本條例及道路交通安全規
    則之規定，受吊扣或吊銷駕駛執照處分時，吊扣或吊銷其持
    有各級車類之駕駛執照；道路交通管理處罰條例第三十五條
    第一項第一款、第六十八條、道路交通安全規則第一百十四
    條第二款與違反道路交通管理事件統一裁罰標準表分別定有
    明文。(二)受處分人於九十五年七月二十日凌晨二時三十分許
    ，駕駛車牌號碼：一六六三–ＰＴ號自用小客車，在臺中市
    市○○○路與惠中路交岔路口附近，經警攔停舉發其酒精濃
    度超過規定標準○．五五ＭＧ／Ｌ以上（實際酒精濃度測定
    值為○．八六ＭＧ／Ｌ），為警以其違反道路交通管理處罰
    條例第三十五條第一項第一款規定，以中市警交字第ＧＤ0
    000000號舉發違反道路交通管理事件通知單開單告發
    。嗣異議人於限期內到案，且其經臺灣臺中地方法院檢察署
    檢察官就同一酒醉駕車行為，所為之緩處分起分，業於九十
    六年八月二十三日期滿未經撤銷，實質確定。該所遂於九十
    六年十一月七日以中監違字第裁六○－ＧＤ0000000
    號裁決書，對受處分人裁處罰鍰四萬九千五百元，如逾期不
    繳納，依法移送強制執行，並吊扣駕駛執照十二個月（已執
    行完畢）之事實，除為受處分人所不爭執外，並有舉發違反
    道路交通管理事件通知單、函、執行緩起訴處分命令通知書
    、裁決書、送達證書（均為影本）各一紙在卷可憑。(三)次按
    「違反行政法上義務而受罰鍰、沒入或其他種類行政法罰之
    處罰時，適用本法。但其他法律有特別規定，從其規定。」
    、「本法所稱其他種類行政罰，指下列裁罰性之不利處分：
    一、限制或禁止行為之處分：‧‧‧吊扣證照‧‧‧。」、
    「一行為同時觸犯刑事法律及違反行政法上義務規定者，依
    刑事法律處罰之。但其行為應處以其他種類行政罰或得沒入
    之物而未經法院宣告沒收者，亦得裁處。前項行為如經不起
    訴處分或為無罪、免訴、不受理、不付審理之裁判確定者，
    得依違反行政法上義務規定裁處之。」、「本法自公布後一
    年施行。」，固為行政罰法第一條、第二條第一項、第二十
    六條及第四十六條所明定，並已自九十五年二月五日起生效
    施行。惟查：１、按刑事訴訟法所規定之緩起訴處分乃附條
    件之不起訴處分，本質上為不起訴處分之一種，此觀該法第
    二百五十六條之規定自明；至檢察官為緩起訴處分時，依刑
    事訴訟法第二百五十三條之二第一項規定，對被告所為之指
    示及課予之負擔，乃屬一種特殊之處遇措施，並非刑罰；故
    刑事案件經檢察官為緩起訴處分確定後，應視同不起訴處分
    確定。則依上開行政罰法第二十六條第二項所定，自得依違
    反行政法上義務規定裁處之。直言之，行政罰法第二十六條
    所定「不起訴處分」，應包括「實質確定之緩起訴處分」在
    內。法務部九十五年五月二十五日法律字第○九五○七○○
    三九三號函（影本）亦同此要旨。２、受處分人因上開同一
    酒醉駕車行為，業經臺灣臺中地方法院檢察署檢察官於九十
    五年七月二十一日，以九十五年度速偵字第二八○五號為緩
    起訴處分，該緩起訴處分並於九十六年八月二十三日期滿未
    經撤銷，實質確定等情，有緩起訴處分書、臺灣高等法院被
    告前案紀錄表、執行緩起訴處分命令通知書影本各一紙在卷
    可參。揆諸上開說明意旨，原處分機關上開處分應無違反行
    政罰法第二十六條所定「一事不二罰」原則，尚無違法不當
    之處。(四)綜上所述，原處分機關所為之上開處分，於法尚無
    不合，是本件異議核為無理由，應予駁回。
據上論斷，應依道路交通管理處罰條例第八十七條第二項、道路
交通案件處理辦法第十九條，裁定如主文。
中　　華　　民　　國　　96　　年　　12　　月　   4　　日
                      交通法庭  法  官  唐敏寶
上正本證明與原本無異。
如不服本裁定，應於送達後五日內，向本院提出抗告狀。
                                書記官  賴玉真
中　　華　　民　　國　　96　　年　　12　　月　   4　　日
